【裁判字號】    98,易緝,1
【裁判日期】    980122
【裁判案由】    毒品危害防制條例
【裁判全文】
臺灣高雄地方法院刑事判決               98年度易緝字第1號
公  訴  人  臺灣高雄地方法院檢察署檢察官
被      告  甲○○
                    （現於臺灣高雄女子監獄執行中）
上列被告因毒品危害防制條例案件，經檢察官提起公訴（96年度
毒偵字第7850、7851號），本院判決如下：
    主  文
甲○○持有第一級毒品，處有期徒刑參月，如易科罰金，以新臺
幣壹仟元折算壹日；扣案第一級毒品海洛因壹包（含包裝袋、驗
後淨重為零點參零玖公克）、殘留第一級毒品海洛因之殘渣袋壹
個及分裝勺壹支，均沒收銷燬之。
其餘被訴施用第二級毒品部分，均公訴不受理。
    事  實
一、甲○○明知海洛因業經公告列為毒品危害防制條例第2 條第
    2 項第1 款所規定之第一級毒品，不得非法持有，竟基於持
    有第一級毒品之犯意，於不詳時間、地點，向不詳年籍姓名
    綽號「阿南」男子購得第一級毒品海洛因1 包，而非法持有
    之，嗣於民國96年5 月31日15時許，在高雄縣大寮鄉○○路
    ○段397 號「金倫汽車旅館」222 號房內，為警查獲，並扣
    得第一級毒品海洛因1 包（驗前淨重0.349 公克、驗後淨重
    0.309 公克）、殘留第一級毒品海洛因之殘渣袋1 個及分裝
    勺1 支，而查悉上情。
二、案經南部地區巡防局屏東機動查緝隊及高雄市政府警察局三
    民第一分局報告臺灣高雄地方法院檢察署檢查官偵查起訴。
    理  由
壹、關於本件證據能力之意見：
    按被告以外之人於審判外之言詞或書面陳述，除法律有規定
    者外，不得作為證據，刑事訴訟法第159 條第1 項定有明文
    。然被告以外之人於審判外之陳述，雖不符前4 條之規定，
    而經當事人於審判程序同意作為證據，法院審酌該言詞陳述
    或書面陳述作成時之情況，認為適當者，亦得為證據。當事
    人、代理人或辯護人於法院調查證據時，知有第159 條第1
    項不得為證據之情形，而未於言詞辯論終結前聲明異議者，
    視為有前項之同意，刑事訴訟法第159 條之5 亦定有明文。
    查本判決所引用之下列證據，其中傳聞證據部分，公訴人、
    被告於本院審理過程中，均表示沒有意見，同意列為證據，
    本院審酌前開證據均無不法取得之情況，又與本案相關之待
    證事實具有關連性，是認適當作為證據，依前開刑事訴訟法
    第159 條之5 第1 項之規定，認上開證據均具有證據能力。
貳、有罪部分：
  一訊據被告甲○○對於上揭犯行，於警詢、偵查及本院審理中
    均供承不諱，並有自願性搜索同意書、搜索扣押筆錄、扣押
    物品目錄表、扣押物品收據、現場照片4 張等在卷可憑（見
    高市警三壹分偵字第0950012695號警卷第13至19頁、23至24
    頁）。又扣案殘留粉末之殘渣袋1 個及分裝勺1 支，經送驗
    結果亦均呈海洛因陽性反應，分別有高雄市立凱旋醫院濫用
    藥物成品檢驗鑑定書1 紙（見96年度毒偵字第5266號卷第22
    頁）、高雄醫學大學附設中和紀念醫院96年10月30日編號00
    00-000、0000-000號檢驗報告各1 紙（見本院96年易字第32
    20號卷22、23頁）等在卷可證，是被告之自白核與事實相符
    ，應堪採信。本件事證明確，被告上開持有第一級毒品犯行
    ，堪以認定。
  二按海洛因為毒品危害防制條例第2 條第2 項第1 款所稱之第
    一級毒品，不得非法持有。是核被告甲○○所為，係犯毒品
    危害防制條例第11條第1 項持有第一級毒品罪。爰審酌被告
    非法持有第一級毒品海洛因，行為實有不當，惟念及被告犯
    後坦承犯行，態度尚佳，且其持有毒品之數量不多，及其素
    行、智識程度等一切情狀，量處如主文所示之刑，並考量被
    告學歷為國中畢業，無業，家庭經濟狀況為小康等情，業經
    被告供明（見本院卷第7 頁緝獲調查筆錄受訊問人基本資料
    欄），諭知如主文所示之易科罰金折算標準，以資懲儆。又
    被告為本件犯罪時，並未曾受有期徒刑執行完畢，有臺灣高
    等法院被告前案紀錄表在卷可參，故不構成累犯，檢察官認
    本件被告有累犯之適用，顯有誤會。扣案之白色粉末1 包經
    檢驗結果確為第一級毒品海洛因（驗前淨重0.349 公克，驗
    後淨重0.309 公克），另扣案殘留粉末之殘渣袋1 個及分裝
    勺1 支，經送驗結果亦均呈海洛因陽性反應，分別有上開高
    雄市立凱旋醫院濫用藥物成品檢驗鑑定書1 份、高雄醫學大
    學附設中和紀念醫院檢驗報告2 份在卷可稽，依毒品危害防
    制條例第18條第1 項前段規定，不論屬於犯人與否，均沒收
    銷燬之；至鑑驗耗損之毒品因已滅失，自無庸宣告沒收銷燬
    ，併此敘明；其餘扣案物品則均無證據證明與本件犯罪相關
    ，均不為沒收之諭知，附此敘明。
參、公訴不受理部分：
  一公訴意旨略以：甲○○前因施用毒品案件，經臺灣高雄少年
    法院裁定送觀察、勒戒後，認有繼續施用毒品之傾向，再經
    裁定送強制戒治1 年，嗣經停止戒治期間，所餘戒治期間交
    付保護管束，於91年2 月22日保護管束期滿，強制戒治執行
    完畢，而由該院於91年3 月1 日，以90年度少調字第57號為
    不付審理之裁定。詎猶不知悔改，明知甲基安非他命業經公
    告列為毒品危害防制條例第2 條第2 項第2 款所規定之第二
    級毒品，不得非法施用，竟基於施用第二級毒品甲基安非他
    命之犯意，分別於：(一)96年3 月29日18時28分回溯24小時內
    某時（不含公權力拘束時間），在不詳地點，施用第二級毒
    品甲基安非他命，嗣於96年3 月29日13時50分，在高雄縣仁
    武鄉○○村○○路51號之「金銀島汽車旅館」131 號房間內
    ，為警查獲；(二)96年5 月31日22時34分回溯24小時內某時（
    不含公權力拘束時間），在不詳地點，施用第二級毒品甲基
    安非他命，嗣於96年5 月31日15時許，在高雄縣大寮鄉○○
    路○段397 號之「金倫汽車旅館」222 號房內，為警查獲，
    並扣得第二級毒品甲基安非他命8 小包（分別毛重共3.7 公
    克2 包、1.8 公克2 包、1 公克2 包、0.45公克、0.35公克
    各1 包）。經其同意採尿送驗結果，先後2 次確呈甲基安非
    他命陽性反應，因認被告另涉犯毒品危害防制條例第10條第
    2 項之施用第二級毒品罪嫌云云。
  二按案件起訴之程序違背規定者，應諭知不受理之判決，刑事
    訴訟法第303 條第1 款定有明文。查行為人施用毒品，依毒
    品危害防制條例第20條第3 項、第1 項及第23條第2 項之規
    定，需行為人係觀察、勒戒或強制戒治執行完畢釋放後，5
    年內再犯毒品危害防制條例第10條之施用毒品罪者，始由檢
    察官依法追訴，若未經觀察、勒戒或強制戒治之程序而犯毒
    品危害防制條例第10條之施用毒品罪，或觀察勒戒、強制戒
    治執行完畢釋放5 年後，再犯毒品危害防制條例第10條之施
    用毒品罪者，均應由檢察官向法院聲請裁定送勒戒處所觀察
    、勒戒，經觀察、勒戒後，如認無繼續施用毒品傾向者，即
    應釋放，並為不起訴處分，如認有繼續施用毒品傾向者，則
    由檢察官向法院聲請裁定令入戒治處所強制戒治。是以行為
    人經觀察、勒戒或強制戒治執行完畢釋放後，5 年內再犯施
    用毒品罪，即為檢察官就行為人施用毒品犯行提起公訴之程
    序要件。
  三經查，被告甲○○前因施用毒品案件，經臺灣高雄少年法院
    裁定送觀察、勒戒後，認有繼續施用毒品之傾向，再經裁定
    送強制戒治1 年，嗣經停止戒治期間，所餘戒治期間交付保
    護管束，於91年2 月22日保護管束期滿，強制戒治執行完畢
    ，而由該院於91年3 月1 日，以90年度少調字第57號為不付
    審理之裁定，業經公訴人於起訴書載明，復有臺灣高等法院
    被告前案紀錄表1 份附卷可查。而被告被訴分別於96年3 月
    29日18時28分及96年5 月31日22時34分回溯24小時內某時（
    不含公權力拘束時間）施用第二級毒品各1 次，上開時間距
    被告先前接受觀察、勒戒、強制戒治執行均已逾5 年，其間
    被告亦無任何因施用毒品經判刑確定之紀錄（被告先前被訴
    於95年5 月17日13時58分，分別回溯26、96小時內之某時施
    用第一級毒品海洛及第二級毒品甲基安非他命各1 次部分，
    業經本院96年度訴緝字第20號判決無罪確定），亦有前開被
    告前案紀錄表、出入監資料及本院96年度訴緝字第20號判決
    各1 份附卷可稽（見本院卷第63至73頁）。則被告本件施用
    毒品犯行，自應依毒品危害防制條例第20條第1 項之規定，
    由檢察官聲請法院裁定送觀察、勒戒或強制戒治，並視其結
    果決定是否為不起訴處分或為其他處遇，以符合毒品危害防
    制條例第20條之觀察勒戒先行程序要件。本件檢察官以被告
    曾接受觀察、勒戒及強制戒治，於執行完畢釋放後5 年內再
    犯毒品危害防制條例第10條之罪，容有誤會，其逕行提起公
    訴，自屬起訴之程序違背規定，且無從補正，本院自應為不
    受理之判決。
據上論斷，應依刑事訴訟法299 條第1 項前段、第303 條第1 款
，毒品危害防制條例第10條第2 項、第11條第1 項、第18條第1
項前段，刑法第11條、第41條第1 項前段，判決如主文。
本案經檢察官靳隆坤到庭執行職務。
中    華    民    國    98    年    1     月    22    日
                  刑事第二庭    法  官  曾子珍
以上正本證明與原本無異。
如不服本判決應於收受送達後10日內向本院提出上訴書狀，並應
敘述具體理由；如未敘述上訴理由者，應於上訴期間屆滿後20日
內向本院補提理由書（均須按他造當事人之人數附繕本）「切勿
逕送上級法院」。
中    華    民    國    98    年    1     月    22    日
                                書記官  王翌翔
附錄本判決論罪之法條：
毒品危害防制條例第11條第1 項
持有第一級毒品者，處 3 年以下有期徒刑、拘役或新臺幣 5 萬
元以下罰金。


司法院資訊處製作；財團法人民間司法改革基金會備份。
